臺灣新竹地方法院民事簡易判決  
110年度竹北簡字第9號
原      告  李進成  

被      告  張宇凡  

上列當事人間損害賠償事件，本院於民國110年7月1日辯論終結
，判決如下：
　　主　　　文
原告之訴駁回。
訴訟費用由原告負擔。
　　事實及理由
壹、程序方面：
　　按訴狀送達後，原告不得將原訴變更或追加他訴，但擴張或
    減縮應受判決事項之聲明者，不在此限。民事訴訟法第255
    條第1項但書第3款定有明文。本件原告原訴之聲明第1項為
    ：被告應返還原告新臺幣（下同）22萬元（本院109年度竹
    北司簡調卷（下稱調字卷）第1頁）；嗣於民國（下同）109
    年10月27日變更前開聲明為：被告應償還原告22萬元，並自
    108年2月23日起至清償日止，按年息百分之5計息（調字卷
    第37頁）。原告所為上開變更，核屬單純擴張應受判決事項
    之聲明，與上開規定相符，應予准許。
貳、實體方面：
一、原告主張：
㈠、被告於106年7月23日於新竹縣湖口鄉新湖國小晨間運動時結
    識原告，隨即向原告遊說參加「樂活養老生活津貼專案」，
    稱只要原告繳足22萬元後，即會每3個月發給生活津貼，以
    轉帳方式匯入原告戶頭，並保證原告可隨時中止參加，被告
    將退還全部款項予原告。被告於原告匯款前要求直接以現金
    交付被告，有預謀詐欺原告之意，後原告分別於106年10月3
    0日、107年5月28日、108年2月23日交付現金170,000元、35
    ,000元、15,000元，至今未收到生活津貼，隨向被告要求退
    還所繳款項，然被告屢屢推託。被告有於調解會中承諾109
    年7月17日前歸還所有款項，屆期仍一文未還，並完全缺席
    後續調解會，爰依侵權行為法律關係起訴。
㈡、訴之聲明：
　⒈被告應償還原告22萬元，並自108年2月23日起至清償日止，
    按年息百分之5計息。
　⒉訴訟費用由被告負擔。
二、被告答辯：
㈠、我沒有跟原告介紹樂活養老生活津貼專案，我跟原告都是以
    投資人的立場投資MFC平台，我跟原告說是投資MFC平台，自
    己已經投資一年了，因為原告不認識我的上線，需要透過我
    ，我幫忙教原告操作帳戶並協助購買點數，點數可以轉換成
    虛擬貨幣華克金。因貶值虧損，大家只能用點數轉換成其他
    投資工具，原告拒絕轉換點數而要求被告賠償損失。原告掩
    飾其投資MFC平台，虛偽主張被告推薦其投資樂活養老津貼
    。
㈡、答辯聲明：
　⒈駁回原告之訴。
　⒉訴訟費用由原告負擔。
　⒊如受不利判決，願供擔保請准宣告免為假執行。
三、法院之判斷：
㈠、按當事人主張有利於己之事實者，就其事實有舉證之責任。
    但法律別有規定，或依其情形顯失公平者，不在此限，民事
    訴訟法第277條定有明文。次按依民法第184條第1項前段規
    定，侵權行為之成立，須行為人因故意過失不法侵害他人權
    利，亦即行為人須具備歸責性、違法性，並不法行為與損害
    間有因果關係，始能成立，且主張侵權行為損害賠償請求權
    之人，對於侵權行為之成立要件應負舉證責任。就歸責事由
    而言，無論行為人因作為或不作為而生之侵權責任，均以行
    為人負有注意義務為前提，在當事人間無一定之特殊關係（
    如當事人間為不相識之陌生人）之情形下，行為人對於他人
    並不負一般防範損害之注意義務。又就違法性而論，倘行為
    人所從事者為社會上一般正常之交易行為或經濟活動，除被
    害人能證明其具有不法性外，亦難概認為侵害行為，以維護
    侵權行為制度在於兼顧「權益保護」與「行為自由」之旨意
    （最高法院100年度台上字第328號民事判決要旨參照）。民
    法上之詐欺，必詐欺行為人有使他人陷於錯誤之故意，致該
    他人基於錯誤而為不利於己之意思表示者始足當之。倘行為
    人欠缺主觀之詐欺故意，縱該他人或不免為錯誤之意思表示
    仍與詐欺之法定要件不合（最高法院98年度台上字第171號
    民事判決要旨參照）。
㈡、原告主張被告邀請其參加樂活養老生活津貼專案，遭被告詐
    騙22萬元之事實，提出存摺明細、調解不成立證明書、LINE
    對話紀錄等為證，被告雖就兩造曾於新竹縣湖口鄉調解委員
    會調解不成立、原告106年10月30日有交付現金170,000元予
    被告之事實不爭執，然辯稱：其係與家人投資MFC平台，原
    告因不認識被告的上線，而透過被告交付22萬元投資MFC平
    台等語。是以本件應審究之爭點為被告是否有詐欺原告？原
    告之請求被告賠償22萬元，有無理由？又原告主張其受被告
    詐欺，應就此有利於己之事實負舉證責任。　
㈢、經查，證人蘇文爐於本院審理中證稱：我記得有個年紀比較
    大的人來申請調解，他好像有給年紀輕的一筆錢，他的意思
    是說他親自交到年紀輕的家，後續一段時間以後，年紀比較
    大的先生說和當初給錢的時候結果不同，他意思是說他當初
    給他錢，好像是後來會變多，當初給錢跟他後來想的結果不
    同，年紀比較大的人有拿手機的截圖，好像在玩什麼幣等語
    （本院卷第218頁）。次查，被告提出MFC平台帳號頁面截圖
    、原告加入MFC春酒LINE群組之手機畫面截圖及兩造參與聚
    會之照片（本院卷第43-45、133-137、183-189頁），堪認
    原告確曾與被告共同投資MFC平台；依被告提出MFC平台交易
    報表及網頁截圖（本院卷第195頁）內容顯示於106年10月30
    日購買5000 AP Advertise Package、107年5月28日購買244
    .76MG等，與原告主張交付現金予被告之日期相符，被告並
    於108年8月26日與原告之LINE記事本中張貼MFC平台兌換易
    物點通證之網頁截圖（本院卷第193頁），堪認被告所辯非
    虛。又查，依原告提出之兩造間LINE對話紀錄，被告向原告
    稱「您22萬 我600多萬 但我有心幫您 您真的要給時間」，
    原告則回覆「了解」(本院卷第61、159頁、調字卷第39頁)
    ，足認原告亦知悉被告與其同為投資者，衡諸常情，若被告
    有意詐欺原告之金錢，應無將自身資產一同投入MFC平台，
    而與原告共同承擔風險，甚至同受虧損之可能，原告主張被
    告對其有詐欺之侵權行為，有違常理，尚難憑採。被告雖自
    承於原告投資MFC平台後，被告及原告均得領取點數可在配
    合的商店消費等語，然兩造均係投資MFC平台後，依規定比
    例分配領取點數，尚難認被告與MFC平台經營決策階層成員
    間有何犯意聯絡或行為分擔。再者，一般投資必然具有風險
    ，此為眾所皆知之事，原告自承曾參加MFC平台投資人台中
    春酒聚餐活動（本院卷第45、133、163頁、調字卷第78頁）
    ，其即可了解MFC平台投資之相關運作，而仍交付被告金錢
    ，顯見係基於自身分析判斷後，始決定投資。被告向原告分
    享系爭投資機會，即難認被告對原告負有保障投資收益之注
    意義務，原告主張被告構成侵權行為，尚屬無據。況投資本
    即有一定程度不等之不確定性及風險，原告於交付現金予被
    告時即應自行評估交易內容、資金風險並蒐集相關資訊以作
    為其投資參考，原告僅空言主張受被告詐欺參加樂活養老生
    活津貼專案，迄未能提出具體事證以實其說，自不得逕以其
    嗣後投資失利受有損害，無從取回投資之款項，遽認被告於
    投資之初即對原告有詐欺行為。又原告曾對被告提出刑事詐
    欺之告訴，亦經檢察官為不起訴處分確定，有臺灣新竹地方
    檢察署109年度偵字第14323號不起訴處分書在卷可稽（本院
    卷第225-227頁），原告復未提出其他足證被告有詐欺事實
    之證據，其主張被告有詐欺之行為，尚不足憑。
㈣、綜上所述，原告依侵權行為法律關係，起訴請求被告應償還
    原告22萬元，及自108年2月23日起至清償日止，按年息百分
    之5計算之利息，為無理由，應予駁回。
四、本件判決基礎之事證已臻明確，兩造其餘之攻擊防禦方法及
    所舉證據，經審酌後核與判決結果不生影響，爰不一一論列
    ，併此敘明。被告聲請傳喚其上線為證人等證據調查聲請，
    因本件事證已臻明確而無必要，附此敘明。
五、據上論結，本件原告之訴為無理由，依民事訴訟法第436條
    第2項、第78條，判決如主文。
中　　華　　民　　國　　110 　年　　7 　　月　　30　　日
　　　　　　　　　竹北簡易庭　　法　官　林麗玉
以上正本係照原本作成。
如對本判決上訴，須於判決送達後20日內向本院提出上訴狀。併
繳納上訴裁判費。
中　　華　　民　　國　　110 　年　　7 　　月　　30　　日
　　　　　　　　　　　　　　　　書記官　郭春慧